【裁判字號】    94,勞簡上,2
【裁判日期】    950105
【裁判案由】    給付違約金
【裁判全文】
臺灣臺南地方法院民事判決             94年度勞簡上字第2號
上  訴  人  乙○○
被  上訴人  聯福生科技股份有限公司
法定代理人  甲○○
訴訟代理人  洪維煌律師
上列當事人間請求給付違約金事件，上訴人對於中華民國94年1
月28日本院台南簡易庭第一審判決（93年度南勞簡字第8號）提
起上訴，經本院於民國94年12月22日言詞辯論終結，判決如下：
    主  文
上訴駁回。
第二審訴訟費用由上訴人負擔。
    事  實
甲、上訴人方面：
一、聲明：求為判決：
（一）原判決有關本訴不利於上訴人部分廢棄。
（二）上開廢棄部分被上訴人在第一審之訴駁回。
二、陳述：除與原判決記載相同者，茲引用之外，補稱：
（一）證人劉家承之後又回被上訴人公司工作，經過傳喚並不願
      出庭作證，俟後上訴人發覺其又回被上訴人公司工作時，
      而經被上訴人律師通知劉家承會在原審辯論庭出席，上訴
      人要求不予傳喚，甚至主動通知劉家承不須出庭，劉家承
      表示還是會執意出庭，可見劉家承是本於被上訴人公司之
      利益，才在上訴人不再傳喚之下，主動以被上訴人利益出
      發點而出庭，其證詞已不可信。
（二）當時上訴人法代張益欽以「國家有難」，要求支援香港辦
      事處，上訴人勉為其難幫忙，當時告訴被上訴人法代張益
      欽，因為上訴人妻子尚在就讀研究所，最快也要六月份才
      畢業，所以張益欽同意到六月底止，都是以短期出差名義
      來支援海外部門，而且張益欽亦同時主動說安排上訴人妻
      子在海外轉投資公司任職，以補償上訴人全家因此需要搬
      到上海的經濟損失，但上訴人從未答應加入海外公司，但
      是等上訴人舉家搬到上海後，被上訴人法代不僅不遵守到
      六月底止皆是以『短期出差』名義支援海外，逕自派管理
      部經理劉家承以不簽系爭合約就無法領取薪資為由，要求
      簽立系爭合約，上訴人不得已而簽立，此有劉家承於原審
      證述：『被告在大陸地區的薪資給付是原告公司指示轉投
      資公司所給付，如果被告沒有簽立合約書時，只能領取原
      來在台灣可領取之金額新台幣陸萬仟捌佰陸拾元，不能
      領取海外生活津貼五百五十美元、房屋津貼』等語，可見
      劉家承以不簽合約就不能領取薪資確實為真。
（三）簽立合約書之前，被上訴人並無提示過『長期性國外出差
      管理辦法』，故該管理辦法並不能對上訴人產生約束。
（四）被上訴人的確要求上訴人於上海期間違法進行銷售業務。
      劉家承並不負責海外事宜，其於原審所為之證詞偏袒被上
      訴人，被上訴人確實要求上訴人違反法令在沒有設立公司
      下，逕自去招攬生意。另上訴人提出之『上海辦事處業績
      目標』，雖然依該上海辦事處業績目標『GARY（依被上訴
      人所陳為上訴人）』欄之業績目標於民國92年6月前所定
      皆為零，俟同年7月起方有業績目標之要求，但是上訴人
      負責的是整個部門，也就是除了個人外，其他人的業績亦
      是上訴人負責，屬於上訴人的責任範圍。
（五）勞動基準法第14條第2項雖規定須於知悉雇主違反勞動契
      約或勞工法令，致有損害勞工權益之虞後，30日內終止勞
      動契約，然因被上訴人要求上訴人在大陸違法進行銷售之
      行為是每個月都在進行，所以除斥期間從被上訴人要求離
      職日起，仍未開始計算。
乙、被上訴人方面：
一、聲明：求為判決如主文所示。
二、陳述：除與原判決記載相同者，茲引用之外，補稱：
（一）上訴人於上訴理由中所指述情事，委非事實。上訴人於上
      訴理由中漫言對於證人劉家承為人身攻擊，委屬不當。按
      上訴人於原審聲請傳喚證人後，於開庭之前日，經由被上
      訴人之代理人轉悉須準備證人旅費，伊又臨時請求證人不
      要到庭，唯證人表示因法院傳喚，基於尊重法院，仍應到
      庭。此為當時互動之真正經過，上訴人於上訴理由中編纂
      不實之情事，委難值信。
（二）上訴意旨通觀全文主要係對於被上訴人公司劉家承經理之
      證詞指稱不實，唯原審係審酌兩造所簽立92年3月31日長
      期性國外出差人員服務合約書與上訴人確實係受派至海外
      出差，於約定期限未至時提前離職等情，參酌當時辦理人
      事與處理合約事宜之證人劉家承證詞，方為論斷，上訴人
      卻仍辯稱上開證人證述不實，然案件證據證明力之取捨為
      原審法院判斷上之職權，非上訴人得以飾詞任意指陳。
（三）按系爭92年3月31日簽訂「長期性國外出差人員服務合約
      書」，由被上訴人派遣上訴人常駐上海工作，期間自92年
      4月1日起至94年3月31日止，共計2年。詎上訴人前往大陸
      工作後，其後未遵守前開合約第2條不得藉故離職之約定
      ，竟於92年8月31日未通知被上訴人即無故自其工作地離
      職，令被上訴人事作業大亂，並造成被上訴人公司相當之
      損失。按上揭合約第2條規定「合約期間乙方（即上訴人
      ）不得藉故離職。」、第3條約定「合約期滿乙方如欲離
      職時，必須在合約終止前六個月前提出，離職時乙方必須
      辦理交接手續後在台離職。」、第七條則約明「乙方如違
      反本合約時，同意賠償甲方（即被上訴人）違約金新台幣
      貳拾萬元以補償甲方遭受之損害之不便。」，查上訴人受
      被上訴人僱用，前往大陸上海提供勞務，雙方為規範彼此
      勞動契約上之權利與義務，方訂立上開長期性國外出差人
      員服務合約書，依該合約之約定，上訴人本應任滿2年、
      不得無故離職，然上訴人在受派至大陸工作，享受被上訴
      人所給予之福利措施後，卻無故離職，隨後另至大陸上海
      之他公司任職，則上訴人顯有違約，被上訴人求償違約金
      ，本屬允洽。
（四）按上訴人須前往大陸上海辦事處工作之約定始期為92年4
      月1日，然在此之前，被上訴人為令上訴人瞭解大陸上海
      工作之環境，已於92年3月間先令上訴人前往上海勘查，
      在上訴人看過工作處所與居住處狀況，為上訴人所接受之
      情況下，上訴人方前往大陸敘職，則上訴人對於工作地之
      環境與作業方式皆應明晰。如在上海作業有何問題，伊應
      向被上訴人提出，然從其到職以至離職時，皆未向公司提
      出任何疑問，卻遲至被上訴人請求違約金後，方辯稱作業
      方式有問題云云，顯難值信。
（五）上訴人於92年7月間係以生涯規劃為由請辭，非以僱主違
      反勞動契約終止勞動關係，如上訴人主張上開情事，請其
      提出在離職時有關終止之意思表示，以釐清其情。查本件
      係因被上訴人向上訴人追究違約之賠償後，上訴人方反訴
      於訴訟上主張僱主有違反勞動基準法情事，再為終止勞動
      關係之意思表示，然此已在伊請辭之後。
（六）被上訴人無違反勞動基準法第14條第1項第6款情事，上訴
      人為上開主張，請舉證以明。且依勞動基準法第14條第2
      項「勞工依前項第1款、第6款規定終止契約者，應自知悉
      其情形之日起30日內為之。」，查上訴人簽立系爭服務合
      約之時間為92年3月31日，且其合約之始期為同年4月1日
      ，即上訴人受被上訴人公司指派出任聯瞻香港公司經理，
      再受派至大陸聯瞻深圳公司上海辦事處工作，皆為92年4
      月間情事。如上訴人對於公司之處置有何不滿，欲終止兩
      造僱傭合約，亦應於上開法定除斥期間30日內為之，然上
      訴人卻於無故離職之後，在被上訴人起訴追究違約責任時
      ，方反訴主張終止僱傭合約、請求資遺費，顯與上開法律
      規定難合。
    理    由
壹、按法定代理人之代理權消滅者，訴訟程序在有法定代理人或
    取得訴訟能力之本人，承受其訴訟以前當然停止。但有訴訟
    代理人時，不適用之，民事訴訟法第170條、第173條分別定
    有明文。查本件被上訴人原名聯瞻科技股份有限公司，嗣於
    94 年6月27日更名為聯福生科技股份有限公司，其法定代理
    人亦由張益欽變更為甲○○，業據被上訴人提出經濟部函1
    份為證，堪認屬實，又甲○○已依法於94年8月17日具狀向
    本院聲明承受訴訟，並由本院送達繕本予上訴人，是本件訴
    訟被上訴人之法定代理人已由甲○○承受訴訟，合先敘明。
貳、本件被上訴人起訴主張：兩造在92年3月31日簽訂「長期性
    國外出差人員服務合約書」（下稱系爭合約），由被上訴人
    公司派遣上訴人常駐大陸地區上海工作，籌辦深圳聯瞻電子
    公司上海辦事處之人員招募與訓練，期間自92年4月1日起至
    94年3月31日止，共計2年。詎上訴人前往大陸工作後，其後
    未遵守系爭合約第2條不得藉故離職之約定，竟於92年8月31
    日未通知被上訴人公司即無故自其工作地離職，令被上訴人
    公司人事作業大亂，並造成被上訴人公司相當之損失。依系
    爭合約第7條約定：「乙方（即上訴人）如違反本合約時，
    同意賠償甲方（即被上訴人公司）違約金新台幣200,000 元
    以補償甲方遭受之損害之不便。」，被上訴人公司自得請求
    上訴人給付新台幣（下同）200,000元之違約金。爰依系爭
    合約，請求上訴人如數給付並加計法定遲延利息（原審就本
    訴部分判決上訴人應給付被上訴人158,333元及法定遲延利
    息，就反訴部分判決被上訴人應給付上訴人96,792元及法定
    遲延利息，僅上訴人就其本訴敗訴部分提起上訴，上訴人就
    其反訴敗訴部分，及被上訴人就其本、反訴敗訴部分則未提
    起上訴）。
參、上訴人則以：上訴人先經被上訴人公司派遣而於92年4月間
    前往大陸地區上海任職，嗣於92年4月底被上訴人公司管理
    部經理劉家承要求上訴人簽立系爭合約，否則無法領取公司
    海外津貼美金550元，上訴人不得已迫於無奈方簽立系爭合
    約，以免無法領取薪資。上訴人被派任至上海，因為並無實
    際公司成立，所從事活動仍屬非法，令上訴人感到惶惶不安
    ，加上上訴人並無簽立與香港聯瞻科技公司之僱傭合約，而
    上訴人亦不願加入深圳聯瞻電子公司與香港聯瞻科技公司，
    且公司福利與薪資和當初落差過大，故於同年7月29日以生
    涯規劃及被上訴人公司違反勞動契約為由，向被上訴人公司
    表示預計同年8月31日離職而終止兩造間之勞動契約，則被
    上訴人公司以上訴人違約離職為由，請求違約金200,000元
    ，顯無理由。兩造約定200,000元之違約金顯然過高，請予
    酌減，且上訴人離職後，被上訴人公司並未受分毫損害，而
    上訴人依約服務5個月，亦應比例減少違約金為158,327元云
    云，資為抗辯。
肆、兩造不爭執之事實：
一、上訴人自84年8月1日起任職於被上訴人公司，於90年5月間
    擔任被上訴人公司高雄營運中心業務經理，嗣與被上訴人公
    司於92年3月31日簽訂系爭合約，由被上訴人公司派遣上訴
    人至大陸地區上海工作，約定期間自92年4月1日起至94年3
    月31日止，合約期間上訴人不得藉故離職；於派駐期間之工
    作範圍及權利責任由所屬部門及總公司規範；上訴人如違反
    系爭合約時，同意賠償被上訴人公司違約金200,000元以補
    償被上訴人公司遭受之損失之不便。上訴人嗣於92年8月31
    日離職，有被上訴人公司90年5月16日及92年3月5日公告、
    長期性國外出差人員服務合約書、聯瞻電子（深圳）有限公
    司離（調）職會簽表附卷可稽。
二、上訴人於92年4月起每月薪資為89,210元，被上訴人公司尚
    欠上訴人92年8月份薪資89,210元、92年端午節獎金7,582元
    ，迄未給付。
伍、得心證之理由：
    本件兩造之爭執要點在於：上訴人是否被迫於92年3月31日
    與被上訴人公司簽訂系爭合約？上訴人有無以被上訴人公司
    違反勞動基準法第14條第1項第6款規定為由，於92年7月間
    向被上訴人公司表示將於同年8月31日離職，而終止兩造間
    之勞動契約？如有，其終止有無理由？被上訴人公司以上訴
    人於系爭合約期間無故離職，依系爭合約第2條、第7條規定
    ，請求上訴人給付違約金200,000元，是否有理？
一、按當事人主張有利於己之事實者，就其事實有舉證之責任，
    民事訴訟法第277條前段定有明文。是以當事人主張其意思
    表示係因被詐欺或脅迫而為之者，應就其被詐欺或被脅迫之
    事實，負舉證之責任（最高法院21年上字第2012號判例參照
    ）。本件上訴人辯稱：被上訴人公司利用資方之優勢，壓榨
    勞工，要求上訴人先舉家前往上海任職，又以上訴人若不簽
    立系爭合約，將無法領取公司海外津貼美金550元，上訴人
    不得已迫於無奈方簽立系爭合約云云，但為被上訴人公司所
    否認，揆諸前開說明，自應由上訴人就其主張有利於己之事
    實，負舉證之責任。經查：本件依上訴人於所舉證人劉家承
    於原審證述：「92年的時候我是管理部的經理，被告（即上
    訴人）是高雄的業務經理，原告公司（即被上訴人公司）有
    轉投資聯瞻香港及聯瞻深圳，都是百分之百的持股，管理部
    是管理公司的人事，公司派請到香港、深圳的人力是業務部
    將人力提供給管理部，由管理部處理相關的人事派令公告，
    92 年的2月公司董事長有跟我談過，說他有跟乙○○談過，
    在同月乙○○從高雄到台北開會時也有來找過我，要我給他
    一些相關的資料，當時我有給他公司長期性國外出差人員管
    理辦法（第四版）及合約書，而且我們二人就他要去上海負
    責推廣業務及組織、薪資、房屋津貼及先去香港再去上海等
    相關事宜都有談過，．．原告公司是以派遣人員有無簽訂長
    期性國外出差人員服務合約書來決定轉投資公司要給付若干
    薪資給派遣人員，並不以派遣人員須與當地公司簽訂合約書
    為薪資發放的條件，被告在3月前有同意到上海，因此公司
    在92年3月初發派令給聯瞻香港公司通知有人員要到上海任
    職，公司給被告1個月的緩衝期間確定是否要在大陸工作及
    找房子，事後被告有回來臺灣確定跟公司簽約，原告公司是
    在二月的時候即將合約書交付被告閱覽，而被告在前往大陸
    前已知悉相關規定，原告並沒有以被告若不簽立合約書不能
    領取薪資而致被告不得不簽合約書，．．被告在大陸地區的
    薪資給付是原告公司指示轉投資公司所給付，如果被告沒有
    簽立合約書時，只能領取原來在臺灣可領取之金額新台幣
    63,860元，不能領取海外生活津貼550美元、房屋津貼」等
    語（見原審94年1月19日言詞辯論筆錄），可見上訴人若未
    簽立系爭合約，只能領取其原來薪資金額63,860元，而不能
    領取海外生活津貼美金550元、房屋津貼乙節固屬實在，惟
    兩造於92年2月間就上訴人是否接受被上訴人派遣至大陸地
    區上海工作乙事進行商談，上訴人於做決定前既已先就派遣
    後之職務內容及薪資等相關事項與當時被上訴人公司之管理
    部經理劉家承洽談過，並獲悉相關規定事項後，方於同年3
    月前表示同意至大陸地區上海工作。是以被上訴人公司於92
    年3月5日公告派任上訴人至被上訴人公司轉投資之香港聯瞻
    科技公司擔任業務經理，並於同年3月31日與上訴人簽訂系
    爭合約，要難認有脅迫上訴人之情事。上訴人辯稱：其係被
    迫不得已方簽訂系爭合約云云，不足採信。
二、被上訴人公司主張上訴人前往大陸地區上海工作後，竟於92
    年8月31日未通知被上訴人公司即無故自其工作地離職等語
    ，為上訴人所否認，並辯稱：上訴人係因被上訴人公司違反
    勞動基準法第14條第1項第6款規定，方於92年7月間向被上
    訴人表示其將於同年8月31日離職，而終止兩造間之勞動契
    約，上訴人並非無故離職云云。經查：
（一）被上訴人公司於92年8月7日調任訴外人陳棟禎為上海業務
      經理，接替上訴人之職務，而訴外人陳棟禎亦已與上訴人
      於深圳聯瞻電子公司上海辦事處辦理所屬部門交接事務完
      畢，有上訴人提出之被上訴人公司92年8月7日人員任用（
      異動）申請單及92年8月31日離（調）職會簽表附卷可稽
      ，足徵上訴人辯稱：其於92年7月間向被上訴人表示其將
      於同年8月31日離職，兩造之勞動契約業已終止等語，堪
      予採信。
（二）上訴人辯稱：被上訴人公司在大陸沒有設立行號之情況下
      ，要求上訴人違法銷售被上訴人公司產品，明顯違反勞動
      基準法第14條第1項第6款之規定云云，然為被上訴人所否
      認，經查：
（１）證人劉家承於原審證述：「被告被派遣到上海的時候，當
      時是要請他作組織的設立，公司也已開始申請籌組上海辦
      事處，上海辦事處業務推展模式董事長在被告去大陸之前
      已經與被告做過行前教育與溝通，當時作業務推廣並非買
      賣，與當地法律不違反，．．乙○○到上海籌備辦事處的
      工作內容包括人員的招募和設備等相關行政工作的處理」
      等語（原審94年1月19日言詞辯論筆錄）；證人王俊德於
      本院審理時則證述：我在84年、85年左右進入被上訴人公
      司，被上訴人公司在90年7月派我到上海擔任業務主管，
      我的工作是推銷ＩＣ，因為那時候沒有正式的公司名稱，
      所以我的工作是違法的。上訴人是在92年3、4月間到上海
      接我的工作，他是我的上司，但是他實際上要接我的工作
      ，上訴人在92年3、4月間到上海之後就開始工作，他是擔
      任華東區的業務主管，工作內容是業務銷售，銷售ＩＣ，
      公司是在92年7月才要設立辦事處，但是辦事處只能作推
      廣的工作，不能做買賣的業務，所以上訴人的工作也是違
      反當地的法令，公司每個月都要求上訴人去接訂單等語（
      本院94年11月2日準備程序筆錄），上開二證人就被上訴
      人公司有無要求上訴人於92年3、4月間至上海後，在被上
      訴人公司尚未於上海正式成立辦事處前，立即銷售被上訴
      人公司產品之證述，並不一致，本院認該二證人雖原均係
      被上訴人公司之員工，然審之上訴人至上海係接任證人王
      俊德的工作，自以王俊德較瞭解上訴人在大陸工作之情形
      ，是本院認王俊德之上開證詞，較為可採。上訴人抗辯：
      被上訴人公司要求上訴人於92年3、4月間至上海後，立即
      銷售被上訴人公司之產品，應可採信。
（２）按雇主違反勞動契約或勞工法令，致有損害勞工權益之虞
      者，勞工得不經預告終止契約。依前項第1款、第6款規定
      終止契約者，應自知悉其情形之日起，30日內為之。勞動
      基準法第14條第1項第6款、第2項定有明文。上訴人雖辯
      稱：其於92年7月間係以被上訴人違反勞動基準法第14 條
      第1項第6款之規定，向被上訴人表示其將於同年8月31 日
      離職，而終止兩造間之勞動契約；被上訴人要求上訴人在
      大陸違法銷售產品之行為是每個月都在進行，所以除斥期
      間從上訴人要求離職日起，仍未開始計算，是其於92年7
      月間向被上訴人表示其將於同年8月31日離職，而終止兩
      造間之勞動契約，並未逾30日之除斥期間云云，惟查：
    上訴人雖主張其於92年7月間係以被上訴人違反勞動基準
      法第14條第1項第6款之規定，向被上訴人表示其將於同年
      8 月31日離職，而終止兩造間之勞動契約云云，然為被上
      訴人所否認，並以上訴人於92年7月間係以生涯規劃為由
      請辭置辯，則上訴人對該有利於己之事實，自應負舉證責
      任，惟上訴人並未舉證以實其說，是上訴人主張其於92年
      7 月間係以被上訴人違反勞動基準法第14條第1項第6款之
      規定，向被上訴人表示其將於同年8月31日離職，而終止
      兩造間之勞動契約云云，已難採信。
    勞動基準法第14條第2項規定勞工依前項第6款規定終止契
      約者，應自知悉其情形之日起，30日內為之，即該30日期
      間，應自勞工知悉僱主有違反勞動基準法第14條第1項第6
      款情形之日開始起算，是縱僱主違反勞動基準法第14條第
      1項第6款之情形持續進行中，該30日期間，仍應自勞工知
      悉僱主有違反勞動基準法第14條第1項第6款情形之日開始
      起算，而非自僱主違反勞動基準法第14條第1項第6款情形
      結束後開始起算。是縱認上訴人於92年7月間係以被上訴
      人違反勞動基準法第14條第1項第6款之規定，向被上訴人
      表示其將於同年8月31日離職，而終止兩造間之勞動契約
      ，惟上訴人既自承其於92年3、4月間至上海後，被上訴人
      立即要求其違法銷售被上訴人公司產品，則上訴人自該時
      起，即已知悉被上訴人公司有違反勞動基準法第14條第1
      項第6款之情形，算至92年7月間，亦已逾30日之除斥期間
      。
    上訴人既無法證明其於92年7月間係以被上訴人違反勞動
      基準法第14條第1項第6款之規定，向被上訴人表示其將於
      同年8月31日離職，而終止兩造間之勞動契約，且縱認上
      訴人於92年7月間係以被上訴人違反勞動基準法第14條第
      1項第6款之規定，向被上訴人表示其將於同年8月31日離
      職，而終止兩造間之勞動契約，亦已逾30日之除斥期間。
      是上訴人辯稱：其依勞動基準法第14條第1項第6款之規定
      ，得不經預告終止兩造之勞動契約云云，即非有據。
三、兩造於92年3月31日簽訂系爭合約，由被上訴人公司派遣上
    訴人至大陸地區上海工作，約定期間自92年4月1日起至94年
    3月31日止，合約期間上訴人不得藉故離職，於派駐期間之
    工作範圍及權利責任由所屬部門及總公司規範。上訴人如違
    反本合約時，同意賠償被上訴人違約金200,000元以補償被
    上訴人遭受之損失之不便，已如前述，今上訴人於前揭合約
    期間內，在未依勞動基準法第14條之規定終止兩造間之勞動
    契約情形下，即提出離職之請求，顯可認上訴人已違反前揭
    不得藉故離職之約定。則被上訴人依系爭合約，請求上訴人
    賠償被上訴人違約金200,000元，要屬有據。
四、按約定之違約金額過高者，法院得減至相當之數額，為民法
    第252條所明定，惟此規定乃係賦與法院得依兩造所提出之
    事證資料，斟酌社會經濟狀況並平衡兩造利益而為妥適裁量
    、判斷之權限，非謂法院須依職權蒐集、調查有關當事人約
    定之違約金額是否有過高之事實，而因此排除債務人就違約
    金過高之利己事實，依辯論主義所應負之主張及舉證責任。
    況違約金之約定，為當事人契約自由、私法自治原則之體現
    ，雙方於訂約時，既已盱衡自己履約之意願、經濟能力、對
    方違約時自己所受損害之程度等主、客觀因素，本諸自由意
    識及平等地位自主決定，除非債務人主張並舉證約定之違約
    金額過高而顯失公平，法院得基於法律之規定，審酌該約定
    金額是否確有過高情事及應予如何核減至相當數額，以實現
    社會正義外，當事人均應同受該違約金約定之拘束，法院亦
    應予以尊重，始符契約約定之本旨。倘債務人於違約時，仍
    得任意指摘原約定之違約金額過高而要求核減，無異將債務
    人不履行契約之不利益歸由債權人分攤，不僅對債權人難謂
    為公平，抑且有礙交易安全及私法秩序之維護（最高法院92
    年度台上字第2747號民事判決參照）。本件參酌被上訴人依
    兩造之勞動契約，於系爭合約期間，按月應給付上訴人之薪
    資為89,210元，而上訴人若有違反系爭合約之情事時，應賠
    償被上訴人違約金200,000元，經核該違約金金額約為上訴
    人月薪之2.24倍，難認有過高情事，且依前開說明，上訴人
    就兩造約定200,000元之違約金有過高之事實，應負舉證之
    責任，惟上訴人並未舉證以實其說，自難採信。惟按債務已
    為一部履行者，法院得比照債權人因一部履行所受之利益，
    減少違約金，民法第251條有明文規定。經查，上訴人於系
    爭合約期間，既已就其應服勞務之債務為一部履行（自92年
    4月1日起至同年8月31日止），則上訴人請求依被上訴人公
    司已受利益減少違約金之數額，顯非無據。準此，被上訴人
    公司依系爭合約，雖得請求上訴人賠償違約金200,000元，
    惟上訴人已就債務為一部履行，爰依前揭規定，酌減違約金
    為158,333元【計算式：200000×（24-5）/24= 158333，小
    數點以下四捨五入】。
陸、從而，被上訴人公司依系爭合約第7條所定違約金之約定，
    請求上訴人給付158,333元，及自支付命令送達翌日即93年1
    月20日起至清償日止，按年息5%計算之利息，為有理由，應
    予准許。至逾此所為之請求，為無理由，應予駁回。就上開
    應准許部分，原審判命上訴人如數給付，並以本件係屬民事
    訴訟法第427條第1項簡易訴訟事件，所為上訴人部分敗訴之
    判決，依同法第389條第1項第3款及同法第392條第2項及第
    3項規定，依職權分別就被上訴人勝訴部分宣告假執行及就
    上訴人部分為免為假執行之宣告，並無不合。上訴人就此部
    分指摘原判決不當，求予廢棄改判，為無理由，應駁回其上
    訴。
柒、據上論結，本件上訴為無理由，依民事訴訟法第436條之1第
    3 項、第449條第1項、第78條，判決如主文。
中    華    民    國    95    年    1     月    5     日
                  民事第五庭    審判長法  官  蘇清水
                                      法  官  孫玉文
                                      法  官  蘇正賢
以上正本證明與原本無異
本件不得上訴
中    華    民    國    95    年    1     月    5     日
                                書記官  陳美萍


司法院資訊處製作；財團法人民間司法改革基金會備份。
